臺灣新北地方法院民事裁定
110年度家聲抗字第38號
抗  告  人  王欽戊  

代  理  人  林京鴻律師
相  對  人  王慶煌  


代  理  人  劉宛甄律師
複  代理人  丁銓佑律師
上列當事人間聲請變更和解筆錄等事件，抗告人對於中華民國10
8年12月31日本院108年度家續字第1號裁定提起抗告，本院裁定
如下：
    主  文
原裁定主文第一項廢棄。
上開廢棄部分，相對人於原審之聲請駁回。
聲請及抗告程序費用由相對人負擔。
    理  由
一、本件抗告人對原審變更本院106年度監宣字第602號和解筆錄
    第三條關於受監護宣告之人王秀月的生活費用及醫療費用負
    擔比例部分，命抗告人應自本裁定確定之日起至受監護宣告
    之人王秀月死亡之日止，按月於每月5日前給付相對人關於
    王秀月扶養費新臺幣（下同）27,000元之裁定提起抗告。觀
    諸本院106年度家聲抗字第81號、106年度監宣字第602號和
    解筆錄載明：「……到庭和解關係人：抗告人王欽戊、抗告人
    訴訟代理人林京鴻、關係人王俐雯、關係人王慶煌……和解成
    立內容：……三、王欽戊、王慶煌、王俐雯同意未來就受監護
    人王黃瀨及王秀月的生活費用及醫療費用，由王俐雯負責記
    帳，並與王欽戊及王慶煌核對，全部費用由王欽戊負擔三分
    之二，王慶煌負擔三分之一。」等文字，然相對人王慶煌於
    本院106年度監宣字第602號改定監護人事件僅為關係人，且
    本院調取106年度家聲抗字第81號、106年度監宣字第602號
    卷宗，卷內筆錄並未見任何請求之變更、追加；亦未見追加
    王慶煌為相對人之記載，而相對人於本院審理時亦陳明：簽
    和解筆錄時應該是以個人身份等語（見本院卷第57頁），相
    對人既非106年度監宣字第602號事件之相對人，亦未見抗告
    人等於該案改定監護人事件提出聲請給付王秀月扶養費之請
    求，故該和解筆錄顯然違反家事事件法第101條第2項「聲請
    人與相對人就程序標的以外得處分之事項成立前項和解者，
    非經為請求之變更、追加或反請求，不得為之」之規定，應
    屬無效。則依同法第101條第4項「第一項及第二項之和解有
    無效或得撤銷之原因者，聲請人或相對人得請求依原程序繼
    續審理，並準用民事訴訟法第三百八十條第三項之規定。」
    之規定，應請求依原程序繼續審理，原審卻未依上開規定繼
    續審理，已有違誤。再者，原審認定系爭和解筆錄第三條僅
    約定王慶煌與王欽戊的負擔比例，但未明定負擔金額，因此
    僅能在彼此理性溝通之情形下始能實現和解筆錄。今王慶煌
    與王欽戊已有爭執，系爭筆錄未明確訂定具體金額，已造成
    無法執行問題，故就該負擔費用應予以明確化（見原裁定第
    6、7頁），惟原審並未指明變更上開和解筆錄內容之法律上
    依據，如係家事事件法第102條（見原裁定第4頁），惟原審
    亦認定系爭和解筆錄成立迄今，難以認定王慶煌之經濟能力
    及履行條件有何改變，不符合情事變更原則（見原裁定第6
    頁），原審既認不符合情事變更原則，理應駁回相對人於原
    審之聲請，然原審卻變更系爭和解筆錄內容，理由顯屬矛盾
    ；如非家事事件法第102條之規定（相對人於原審係依家事
    事件法第83條、84條提出聲請），原審僅因系爭筆錄未明確
    訂定具體金額，造成無法執行問題，在未有任何法律依據下
    ，驟然變更系爭和解筆錄內容，顯屬恣意。本件依原審之認
    定並無情事變更原則之適用，即不符合家事事件法第83條、
    84條、102條之規定，自無從裁定准予變更系爭和解筆錄。
    故抗告意旨指摘原裁定不當，求予廢棄，洵屬有據，爰將原
    審裁定廢棄，裁定如主文第1 、2 項所示。
二、據上論結，本件抗告為有理由，依家事事件法第97條，非訟
    事件法第21條第2 項、第46條，民事訴訟法第495 條之1 第
    1 項、第449 條第1 項、第95條、第78條，裁定如主文。　
中　　華　　民　　國　　111 　年　　9 　　月　　8 　　日
                  家事第二庭  審判長法  官  李政達
                                    法  官  王  廷
                                    法  官  楊朝舜
以上正本係照原本作成。
本裁定除以適用法規顯有錯誤為理由，不得再抗告。如提起再抗
告，應於收受後10日內委任律師為代理人向本院提出再抗告狀，
並繳納再抗告費新臺幣1,000 元。
中　　華　　民　　國　　111 　年　　9 　　月　　8 　　日
                                    書記官 賴怡婷